臺灣臺中地方法院刑事判決
111年度交簡上字第291號
上  訴  人  臺灣臺中地方檢察署檢察官
被      告  賴易昌



上列上訴人因被告公共危險案件，不服本院臺中簡易庭民國111
年7月28日111年度中交簡字第1413號第一審刑事簡易判決（聲請
簡易判決處刑案號：臺灣臺中地方檢察署111年度速偵字第2753
號），提起上訴，本院管轄之第二審合議庭判決如下：
    主    文
上訴駁回。
    犯罪事實及理由
一、本案經本院合議庭審理結果，認第一審刑事簡易判決之認事
    用法及量刑均無不當，應予維持，除證據部分補充「被告賴
    易昌於本院審理時之自白」外，引用第一審刑事簡易判決（
    含臺灣臺中地方檢察署檢察官起訴書）記載之犯罪事實、證
    據及理由（如附件）。
二、檢察官上訴意旨略以：
(一)原審判決所引用之最高法院刑事大法庭111年度台上大字第5
    660號裁定，於理由參、一、（三）部分，明確敘明「所謂
    檢察官應就被告構成累犯事實『具體指出證明方法』…例如前
    案確定判決…」。檢察官於起訴或聲請簡易判決處刑時，若
    已提出相關前案確定判決為據，自符合前開裁定意旨。
(二)本件聲請簡易判決處刑書已詳細說明被告成立累犯，並檢附
    本院108年度中交簡字第1758號刑事簡易判決及被告刑案資
    料查註紀錄表為憑，已提出被告構成累犯之具體事實及證明
    方法。原審由上開判決書所記載之犯罪事實，足以認定被告
    先前已有酒駕行為，仍於執行完畢後5年內再度為本件酒駕
    犯行，可知被告對於刑罰反應力薄弱，而有依累犯規定加重
    其刑之必要。原審判決一方面敘明被告有酒駕之前案紀錄，
    一方面卻又指稱檢察官並未提出被告構成累犯且有加重其刑
    必要之具體事實及證據資料，違反最高法院刑事大法庭裁定
    意旨，前後論理自相矛盾，實有未洽，爰依法提起上訴，請
    將原判決撤銷，論以累犯並予以加重其刑等語。
三、本院之判斷：
(一)按法院於審酌被告是否適用累犯規定而加重其刑時，訴訟程
    序上應先由檢察官就前階段被告構成累犯之事實，以及後階
    段應加重其刑之事項，主張並具體指出證明方法後，法院才
    需進行調查與辯論程序，而作為是否加重其刑之裁判基礎。
    前階段構成累犯事實為檢察官之實質舉證責任，後階段加重
    量刑事項為檢察官之說明責任，均應由檢察官分別負主張及
    具體指出證明方法之責。倘檢察官未主張或具體指出證明方
    法時，可認檢察官並不認為被告構成累犯或有加重其刑予以
    延長矯正其惡性此一特別預防之必要，且為貫徹舉證責任之
    危險結果所當然，是法院不予調查，而未論以累犯或依累犯
    規定加重其刑，即難謂有應調查而不予調查之違法。檢察官
    若未主張或具體指出證明方法，法院因而未論以累犯或依累
    犯規定加重其刑，基於累犯資料本來即可以在刑法第57條第
    5款「犯罪行為人之品行」中予以負面評價，自仍得就被告
    可能構成累犯之前科、素行資料，列為刑法第57條第5款所
    定「犯罪行為人之品行」之審酌事項。於此情形，該可能構
    成累犯之前科、素行資料既已列為量刑審酌事由，對被告所
    應負擔之罪責予以充分評價，依重複評價禁止之精神，自無
    許檢察官事後循上訴程序，以該業經列為量刑審酌之事由應
    改論以累犯並加重其刑為由，指摘原判決未依累犯規定加重
    其刑違法或不當。法院依簡易程序逕以簡易判決處刑者，因
    無檢察官參與，倘檢察官就被告構成累犯之事實及應加重其
    刑之事項，未為主張或具體指出證明方法，受訴法院自得基
    於前述說明，視個案情節斟酌取捨（最高法院110年度台上
    字第5660號判決意旨參照）。
(二)經查：
  ⒈本件檢察官聲請簡易判決處刑書關於被告是否適用累犯規定
    而加重其刑之主張及其記載內容為：「被告前因公共危險案
    件，經臺灣臺中地方法院108年度中交簡字第1758號刑事簡易判
    決判處有期徒刑3月確定，於109年4月21日易服社會勞動改易科
    罰金執行完畢，有判決書及本署刑案資料查註紀錄表在卷可憑。
    被告於有期徒刑執行完畢後，5年內故意再犯本件有期徒刑以
    上之罪，為累犯，請依刑法第47條第1項之規定及司法院大法
    官釋字第775號解釋之意旨，審酌是否加重其刑。」固足認
    檢察官已於聲請簡易判決處刑書就前階段被告構成累犯之事
    實已為主張，並具體指出證明之方法（即卷附被告構成累犯
    之前案判決及其刑案資料查註紀錄表），惟就後階段應否加
    重其刑之事項，僅泛稱「請依刑法第47條第1項之規定及司
    法院大法官釋字第775號解釋之意旨，審酌是否加重其刑」
    ，並未為加重其刑之主張或加以闡釋說明，具體指出證明之
    方法，依前揭說明，法院不予調查，而未論以累犯或依累犯
    規定加重其刑，即難謂有應調查而不予調查之違法。
  ⒉原審判決將前階段構成累犯之事實及後階段應否加重量刑之
    事項包裹說明認為：「聲請人並未提出足以證明被告構成累
    犯事實之前案徒刑執行完畢資料及具體敘明被告本件有何特
    別惡性及對刑罰反應力薄弱，而有依累犯加重其刑之必要性
    等各節，並指出其證明方法，自無從以卷內證據認有累犯加
    重其刑之情形」等語，於論述上雖稍有微疵，然依前述本件
    檢察官聲請簡易判決處刑書之記載，確實並未就依累犯規定
    加重其刑有所主張或加以闡釋說明，亦未就被告之特別惡性
    及對刑罰反應力薄弱等各節，具體指出證明方法，例如具體
    指出被告所犯之前後數罪差異、前案徒刑執行完畢之成效、
    再犯之原因與動機、主觀犯意所顯現之惡性及其反社會性等
    各項情狀，俾利法院綜合判斷被告有無因加重本刑致生所受
    刑罰超過其所應負擔罪責之情形，以裁量是否加重其刑，則
    原審判決未予調查，並說明未依累犯規定加重其刑之理由，
    於法並無違誤（類似以酒駕公共危險案件之累犯前案紀錄，
    因檢察官未就後階段應否加重其刑之事項為主張或具體指出
    證明方法，因而駁回檢察官上訴，如臺灣高等法院111年度
    交上易字第263、276、279、317、356號判決意旨參照）。
  ⒊況累犯之前科資料本即可在刑法第57條第5款「犯罪行為人之
    品行」中予以負面評價，而納入此項量刑因子考量，已如前
    述，然刑法第47條第1項卻又以累犯具有特別惡性，對於刑
    罰反應力顯然薄弱為由，就相同之因素，先予以加重其刑至
    二分之一（而成為處斷刑），並在依此規定加重之後，依刑
    法第57條第5款之規定，再次就此種前科品行予以評價，以
    決定「宣告刑」，即有重複評價之問題。因此，實務上為避
    免違反雙重評價禁止原則，乃發展出對於已在累犯處斷刑被
    評價過之被告前科，其於刑法第57條刑罰範圍內量刑時，即
    予排除，不再執為裁量刑罰輕重之標準。而個案上有無因累
    犯而加重其刑度，除了宣告刑逾法定本刑之刑度者外，實無
    從得知，卻反而使法院在宣告刑之審酌時，必須將該事由排
    除，造成無法依據行為人先前之犯罪前科，判斷其再形成犯
    罪之特性，錯失作為一般量刑的從重因子，或不免使罪刑失
    衡。故將前科事實作為累犯處斷刑或宣告刑事由之裁量，只
    須滿足其一，其評價已然充足，並不會因將之作為宣告刑之
    裁量事由，即使得累犯失其負面評價之機會。而查，原審判
    決於量刑時，已將被告前曾有持有毒品、公共危險等前科紀
    錄，於檢察官未主張或未具體指出證明方法，因而未論以累
    犯或依累犯規定加重其刑，改於科刑資料中以自由證明之方
    式調查而為量刑因子之一，自難認為違法。
  ⒋至於檢察官於本院審理時雖主張如法院於簡易程序時，仍以
    檢察官未指出證明方法、未說明應加重理由，而未認定構成
    累犯並加重其刑，將迫使檢察官對於構成累犯之案件，一律
    採取提起公訴而捨棄聲請簡易判決處刑，造成被告必須到庭
    應訊、法院必須開庭審理及檢察署必須耗費人力掃描卷宗等
    司法資源浪費，形成三輸局面云云。惟刑事訴訟法第161條
    第1項規定：「檢察官就被告犯罪事實，應負舉證責任，並
    指出證明之方法。」此為檢察官就被告有罪事實應負實質舉
    證責任之概括性規定，非謂除有罪事實之外，其他即可不必
    負舉證責任。此一舉證責任之範圍，除犯罪構成事實（包括
    屬於犯罪構成要件要素之時間、地點、手段、身分、機會或
    行為時之特別情狀等事實）、違法性、有責性及處罰條件等
    事實外，尚包括刑罰加重事實之存在及減輕或免除事實之不
    存在。累犯事實之有無，雖與被告是否有罪無關，然係攸關
    刑罰加重且對被告不利之事項，為刑之應否為類型性之加重
    事實，就被告而言，與有罪、無罪問題有相同之重要性，自
    應由檢察官負主張及實質舉證責任。而司法院釋字第775號
    解釋理由書亦闡明：為使法院科刑判決符合憲法上罪刑相當
    原則，法院審判時應先由當事人就加重、減輕或免除其刑等
    事實（刑法第47條第1項及第59條至第62條參照）及其他科
    刑資料（刑法第57條及第58條參照），指出證明方法等語。
    法院依簡易程序逕以簡易判決處刑者，因無檢察官參與，倘
    檢察官就被告構成累犯之事實及應加重其刑事項，未為主張
    或具體指出證明方法，受訴法院自得基於前述關於刑事訴訟
    檢察官之實質舉證責任與說明責任之原則，視個案情節斟酌
    取捨，此與檢察官提起公訴或聲請簡易判決處刑之程序選擇
    無涉（即檢察官聲請簡易判決處刑書仍得有所主張，並具體
    指出證明方法），附此敘明。
  ⒌基上，原審以被告本案事證明確而予依法論科，並以行為人
    之責任為基礎，具體斟酌刑法第57條各款所列情狀，在法定
    刑度內酌量科刑，並無偏執一端或濫用其裁量權限，致明顯
    失出失入或輕重失衡之情形，亦與罪刑相當原則、比例原則
    無違，應予維持。
(三)綜上所述，檢察官上訴意旨認被告仍應論以累犯等節，固非
    全然無見，然本院已就檢察官上訴指摘部分論述如前，上訴
    意旨所稱各節，仍無法推翻原審判決立論基礎；從而，本件
    檢察官之上訴為無理由，應予駁回。
據上論斷，應依刑事訴訟法第455條之1第1項、第3項、第368條
、第373條，判決如主文。
本案經檢察官洪瑞君聲請以簡易判決處刑及提起上訴，檢察官林
岳賢到庭執行職務。
中　　華　　民　　國　　111 　年　　12　　月　　21　　日
                  刑事第十九庭  審判長法  官  李昇蓉
                                      法  官  張美眉
                                      法  官  何紹輔
以上正本證明與原本無異。
不得上訴。
　　　　　　　　　　　　　　　　　　　書記官  林政佑
中　　華　　民　　國　　111 　年　　12　　月　　21　　日
【附件】
臺灣臺中地方法院刑事簡易判決
111年度中交簡字第1413號
聲  請  人  臺灣臺中地方檢察署檢察官
被　　　告  賴易昌  男　民國79年7月31日生
                    身分證統一編號：Z000000000號
                    住南投縣○○鄉○○村○○巷00○0號
                    居臺中市○○區○○○0段000巷00號
上列被告因公共危險案件，經檢察官聲請以簡易判決處刑（111
年度速偵字第2753號），本院判決如下：
    主  文
賴易昌駕駛動力交通工具而吐氣所含酒精濃度達每公升零點二五
毫克以上，處有期徒刑肆月，如易科罰金，以新臺幣壹仟元折算
壹日。
    犯罪事實及理由
一、本案犯罪事實及證據，均引用如附件所示檢察官聲請簡易判
    決處刑書之記載。
二、論罪科刑：
  ㈠核被告賴易昌所為，係犯刑法第185條之3第1項第1款之駕駛動
    力交通工具而吐氣所含酒精濃度達每公升0.25毫克以上罪。
  ㈡聲請簡易判決處刑意旨固認被告本案犯行符合累犯，並請求
    依刑法第47條第1項之規定，加重其刑云云，惟本院參酌最
    高法院刑事大法庭110年度台上大字第5660號裁定意旨，聲
    請人並未提出足以證明被告構成累犯事實之前案徒刑執行完
    畢資料及具體敘明被告本件有何特別惡性及對刑罰反應力薄
    弱，而有依累犯加重其刑之必要性等各節，並指出其證明方
    法，自無從以卷內證據認有累犯加重其刑之情形，併予敘明
    。
  ㈢爰以行為人之責任為基礎，審酌被告不顧政府機關一再宣導
    酒精成分對人之意識、控制能力具有不良影響，超量飲酒後
    會導致對週遭事物之辨識及反應能力較平常狀況薄弱，飲酒
    後駕車將對往來之公眾及駕駛人自身皆具有高度危險性，全
    民都應戒絕飲酒後駕車之劣行，然被告未記取教訓，再度飲
    酒後駕車上路，為警查獲後，測得其吐氣中所含酒精濃度為
    每公升0.25毫克，所為於法有違，然念及被告犯後坦承犯行
    ，已見悔意，所幸未肇事造成他人傷亡或財物損害，兼衡被
    告曾有持有毒品、公共危險等前科，有臺灣高等法院被告前
    案紀錄表1份在卷可稽(見本院卷第15-17頁，依最高法院刑
    事大法庭110年度台上大字第5660號裁定意旨，本院無從裁
    量是否因累犯而應加重其刑，僅將上開被告之前科紀錄列入
    刑法第57條第5款「犯罪行為人之品行」之量刑審酌事由，
    附此敘明），素行不良，暨其高職肄業之智識程度，職業為
    工及家境小康之生活狀況【詳警詢筆錄內受詢問人基本資料
    欄內職業欄及家庭經濟狀況欄等之記載與個人戶籍資料(完
    整姓名)查詢結果內教育程度註記欄之記載，見臺灣臺中地
    方檢察署111年度速偵字第2753號偵查卷宗第31頁、本院卷
    第13頁】等一切情狀，量處如主文所示之刑，並諭知易科罰
    金之折算標準，以資懲儆。
據上論斷，應依刑事訴訟法第449條第1項前段、第3項、第454條
第2項，刑法第185條之3第1項第1款、第41條第1項前段，刑法施
行法第1條之1第1項，逕以簡易判決處刑如主文。
本案經檢察官洪瑞君聲請以簡易判決處刑。
中    華    民    國    111   年    7    月     28    日
                      臺中簡易庭  法  官  湯有朋
附錄本案論罪科刑法條：
刑法第185條之3第1項第1款
駕駛動力交通工具而有下列情形之一者，處3年以下有期徒刑，
得併科30萬元以下罰金：
一、吐氣所含酒精濃度達每公升零點二五毫克或血液中酒精濃度
    達百分之零點零五以上。
附件：臺灣臺中地方檢察署檢察官111年度速偵字第2753號聲請
      簡易判決處刑書
臺灣臺中地方檢察署檢察官聲請簡易判決處刑書
                                   111年度速偵字第2753號
　　被　　　告  賴易昌  男　31歲（民國79年7月31日生）                        國民身分證統一編號：Z000000000號                        住南投縣○○鄉○○村○○巷00○0                        號                        
                     居臺中市○○區○○○0段000巷00號                        （指定送達地址）
上列被告因公共危險案件，業經偵查終結，認宜聲請以簡易判決
處刑，茲將犯罪事實及證據並所犯法條分敘如下：
    犯罪事實
一、賴易昌自民國111年6月20日14時許起至同日14時2分許止，在
    臺中市太平區宜新街之客戶住處內，飲用啤酒，仍於同日14
    時10分許，駕駛車牌號碼000-0000號自用小客貨車上路。嗣於
    同日14時35分許，行經臺中市北屯區軍福十九路與南興路交岔路口
    時，因臉色明顯潮紅且行車不穩為警攔查後，發現其身上酒味
    甚濃，警方於同日14時40分對其施以吐氣酒精濃度測試，測得
    濃度為每公升0.25毫克，因而查悉上情。
二、案經臺中市政府警察局第五分局報告偵辦。
    證據並所犯法條
一、前揭犯罪事實，業據被告賴易昌於警詢及偵查中坦承不諱，並
    有員警偵查報告書、臺中市政府警察局交通警察大隊第二中
    隊當事人酒精測定紀錄表、證號查詢汽車駕駛人、車號查詢汽車車
    籍及臺中市政府警察局舉發違反道路交通管理事件通知單影本
    在卷可稽。被告犯嫌，堪予認定。
二、核被告所為，係犯刑法第185條之3第1項第1款之公共危險罪
    嫌。
三、被告前因公共危險案件，經臺灣臺中地方法院108年度中交簡
    字第1758號刑事簡易判決判處有期徒刑3月確定，於109年4月2
    1日易服社會勞動改易科罰金執行完畢，有判決書及本署刑案資料
    查註紀錄表在卷可憑。被告於有期徒刑執行完畢後，5年內故意
    再犯本件有期徒刑以上之罪，為累犯，請依刑法第47條第1項
    之規定及司法院大法官釋字第775號解釋之意旨，審酌是否
    加重其刑。
四、依刑事訴訟法第451條第1項聲請逕以簡易判決處刑。
    此　  致
臺灣臺中地方法院
中　　華　　民　　國　 111　　年　　6 　　月　　27　　日
　　　　　　　　　　　　　　　檢  察  官  洪瑞君